【裁判字號】    99,交聲,1193
【裁判日期】    991215
【裁判案由】    聲明異議
【裁判全文】
臺灣臺南地方法院交通事件裁定    99年度交聲字第1193號
移送機關    交通部公路總局嘉義區監理所麻豆監理站
異議人即
受處分人    葉國豐
上列受處分人因違反道路交通管理處罰條例案件，對於交通部公
路總局嘉義區監理所麻豆監理站民國99年8月31日所為之裁決處
分（處分案號：麻監裁罰字第裁75-M00000000號），聲明異議，
本院裁定如下：
    主  文
原處分撤銷。
葉國豐不罰。
    理  由
一、原處分意旨略以：異議人即受處分人葉國豐（下稱異議人）
    於民國98年10月6日18時45分許，駕駛車號1L-2466號自用一
    般小客車，行經台南縣安定鄉○○○道台塑加油站前，因酒
    後駕車經警當場測得其呼氣中酒精濃度高達每公升1.24毫克
    （MG/L），超過標準值為每公升0.25毫克（MG/L）而為警舉
    發，嗣經交通部公路總局嘉義區監理所麻豆監理站（下稱移
    送機關）復以其違規事實屬實，依照道路交通管理處罰條例
    第35條第1項第1款、第24條第1項第2款（原裁決書漏未記載
    ）等規定，裁處異議人罰鍰新臺幣（下同）49,500元，吊扣
    駕駛執照12個月，並施以道安講習等處分。
二、本件異議意旨略以：異議人於發生本件交通事故前，並未喝
    酒，是在該事故結束後，回到家中才喝酒，並無酒後駕車之
    情形，為此聲明異議等語。
三、按汽車駕駛人飲用酒類後其吐氣所含酒精濃度超過每公升零
    點二五毫克（MG/L）者，不得駕車，道路交通安全規則第11
    4條第2款定有明文。次按汽車駕駛人，駕駛汽車經測試檢定
    有酒精濃度超過規定標準之情形者，處一萬五千元以上六萬
    元以下罰鍰，並當場移置保管該汽車及吊扣其駕駛執照一年
    ；因而肇事致人受傷者，並吊扣其駕駛執照二年；致人重傷
    或死亡者，吊銷其駕駛執照，並不得再考領，道路交通管理
    處罰條例第35條第1項第1款定有明文。
四、異議人曾於98年10月6日18時45分許，有駕駛車牌號碼1L-24
    66號自用小客車，行經台南縣安定鄉○○○道台塑加油站前
    ，與第三人施高林所駕駛車牌號碼2P-8629號自用小客車發
    生交通事故，異議人未下車查看即駕車離去，且異議人於98
    年10月6日22時05分許，至臺南縣警察局善化分局安定分駐
    所接受調查，並前往台南縣麻豆鎮新樓醫院抽血檢測測得酒
    精濃度達248.1MG/L（換算呼氣酒精濃度為每公升1.2 4毫克
    ）等事實，為異議人所不爭執。惟異議人辯稱：發生該事故
    後，我看到施高林下車來看他的車尾，我看他沒事，我就走
    了；而發生該事故前，我並未喝酒，是在發生該事故後，回
    到家中才喝酒等語。經查：
  (一)本件異議人於98年10月6日晚上10時5分許，經台南縣麻豆鎮
    新樓醫院抽血檢驗，其血液酒精濃度為248.1MG/DL（換算呼
    氣酒精濃度為每公升1.24毫克），有該院檢驗報告1紙附卷
    可稽，惟本件交通事故發生之時間為98年10月6日下午6時45
    分，距異議人接受抽血檢驗之時間，已間隔3個多小時，且
    異議人在該事故發生後，即駕車離開現場，是在此期間，異
    議人亦有在他處飲酒之可能，自難僅依事後之檢驗報告，據
    認異議人於本件交通事故發生前即有飲酒駕車之行為，是本
    件異議人之酒精濃度測試值雖已達1.24MG/ L，然其既非交
    通事故當場或異議人駕駛車輛當時所測得，且異議人已返抵
    家門一段時間，縱異議人自承確曾於駕駛上開車輛前數小時
    有飲用酒類之行為，惟上開酒測值既無法排除可能係異議人
    返家後另為飲酒所致，自不得據以認定該測試值即係異議人
    駕駛車輛時之酒精濃度，且異議人本件經舉發酒後駕車行為
    所涉之刑事案件部分，亦經臺灣台南地方法院檢察署檢察官
    於98年12月29日以98年度偵字第16631號認犯罪嫌疑不足而
    為不起訴處分確定，有臺灣高等法院被告前案紀錄表1件及
    上開不起訴處分書在卷可佐，故異議人上開所辯，即非無據
    。
  (二)此外，本院復查無其他積極證據足以認定異議人確有酒精濃
    度超過規定標準仍駕駛車輛之行為，依罪疑唯輕原則，自應
    為異議人有利之認定。
五、綜上所述，本件依現有之積極證據，尚不足以認定異議人確
    有「汽車駕駛人酒精濃度超過規定標準（0.55MG/L以上）」
    之違規情事，移送機關遽為裁罰，尚有未洽。從而，異議人
    聲明異議為有理由，應將原處分撤銷，另諭知異議人不罰。
六、據上論結，應依道路交通管理處罰條例第87條第2項、道路
    交通案件處理辦法第20條前段，裁定如主文。
中    華    民    國    99    年    12    月    15    日
                     交通法庭   法  官   陳淑勤
以上正本證明與原本無異。
如不服本裁定，應於送達後5日內，向本院提出抗告狀。
                                書記官   謝竣閎
中    華    民    國    99    年    12    月    15    日

司法院資訊處製作；財團法人民間司法改革基金會備份。
